臺灣彰化地方法院刑事裁定　　　　　　　　　　　　　九十三年度聲判字第一九號
　　聲　請　人
　　即　告訴人　甲○○
　　代　理　人　陳忠雨律師
　　被　　　告　乙○○
右列聲請人即告訴人因告訴被告偽造文書案件，不服台灣高等法院台中分院檢察署檢
察長駁回再議之處分（九十三年度上聲議字第一一二五號），聲請交付審判，本院裁
定如左：
    主  文
聲請駁回。
    理  由
一、按告訴人不服上級法院檢察署檢察長或檢察總長認再議為無理由而駁回之處分者
    ，得於接受處分書後十日內委任律師提出理由狀，向該管第一審法院聲請交付審
    判。法院認為交付審判之聲請不合法或無理由者，應駁回之。刑事訴訟法第二百
    五十八條之一、第二百五十八條之三第二項前段，分別定有明文。又依司法院九
    十三年六月二十四日修正之「法院辦理刑事訴訟案件應行注意事項」第一百三十
    四條規定：「法院於審查交付審判之聲請有無理由時，得為必要之調查，惟其調
    查範圍，應以偵查中曾發現之證據為限，不可就聲請人新提出之證據再為調查，
    亦不可蒐集偵查卷以外之證據。除認為不起訴處分書所載理由違背經驗法則、
    論理法則或其他證據法則，否則，不宜率予裁定交付審判」，合先敘明。
二、本件聲請人以被告涉犯偽造文書罪嫌，向台灣彰化地方法院檢察署檢察官提出告
    訴，經該檢察署檢察官為不起訴處分後（九十二年度偵字第七六四五號），聲請
    人不服，聲請再議亦經台灣高等法院台中分院檢察署檢察長以再議為無理由而處
    分駁回再議（九十三年度上聲議字第一一二五號）。而該處分書於九十三年九月
    七日送達聲請人，聲請人於九十三年九月十七日聲請交付審判，業經本院調取各
    該卷宗查核無誤，程序上並無不合。
三、聲請交付審判意旨如附件「刑事聲請交付審判狀」所載。
四、聲請意旨認不起訴處分及駁回再議處分理由不當，無非係以被告乙○○，及另案
    被告杜錫銘、陳興隆、謝瑞英等人於偵訊時，及法院於另案審理時所述情節略有
    歧異，及聲請人否認其於九十年六月七日偵訊時曾供稱將木頭章放在該案被告謝
    瑞英處等語，而聲請再勘驗該日之偵訊錄音帶，另以法務部調查局鑑定書僅研判
    「可能」是同一個印文，無法確定，而聲請再送其他鑑定單位進行鑑定等語，為
    其主要論據。惟查：(一)另案被告陳興隆與聲請人訂約購買農地之目的，即在於建
    築農舍，惟囿於當時法令之限制而無法在購買後二年內興建，故二人在訂立土地
    買賣契約時即口頭約定先以聲請人之名義申請建築農舍等情，業據另案被告陳興
    隆、土地代書謝瑞英於偵訊時供述在卷，並有聲請人所提出之不動產買賣契約書
    在卷可稽。依當時農業發展條例第十八條第一項之規定，另案被告陳興隆確實無
    法在購買農地二年內申請興建農舍，是以其辯稱曾事先約定以聲請人名義興建農
    舍一節，自屬合情，否則其何需購買自己無法利用之土地？(二)聲請人於九十年六
    月七日偵訊中，在檢察官訊問有關印章之下落時，明確供稱：「農舍建築執照申
    請書、切結書等文件都不是我親自簽名及蓋章，我也沒有授權謝瑞英使用。申請
    執照所蓋用之印章，我寄放在代書那」、「申請農舍執照的印章，是從代書那裡
    拿的」、「（問）原來甲○○委託交付的印章放在何處？（答）我放在代書處」
 、「我已經先拿另一個印鑑章到代書處換回之前交付給代書的木頭章，而印鑑證
    明的印鑑章，現在在我這裡。而申請農舍執照的章，就是之前交給謝瑞英的印章
    」等語（見九十年度偵字第三六六○號卷宗第十五頁正面、十六頁正面及反面）
    ，是以聲請人曾多次確認曾交付木頭印章給代書謝瑞英，且緊接在上述回答內容
    後方簽名（參見同上卷宗第十七頁第三行），應認筆錄記載無違聲請人之本意，
    是以聲請意旨請求勘驗該日之偵訊錄音帶，自非必要。(三)本院於另案審理時，將
    聲請人與共有人辦理土地分割登記時在土地分割資料上蓋用之「甲○○」印文，
    與被告受託承辦系爭農舍建造時在農舍建照申請資料上蓋用印文送驗鑑定，結果
    發現二者之形體相合、特徵相符，研判可能出自同一印章（見法務部查局九十二
    年七月九日調科貳字第○九二○○二一七○二○號函文），核與前述聲請人陳稱
    「申請農舍執照之章，就是之前交給謝瑞英的印章」等情相符，益徵聲請人曾將
    印章交付謝瑞英代書，雖聲請人嗣後否認有此陳述，並聲請將相關印文再送鑑定
    ，惟上述鑑定書已說明「由於缺乏蓋出印文之實物參對，故依所送資料之比對情
    形研提前揭推斷性意見，供請參考」等語，可知在欠缺實物之情形下，鑑定意見
    均為推斷性意見，亦無再送鑑定之實益。(四)被告乙○○於本件偵查時供稱：「（
    問）當時申請農業建築執照時，所出具之切結書，是否你偽造的？（答）切結書
    公所有一定的格式，依一般習慣，都是由告訴人（即聲請人）全權委託我先生辦
    理申請建照時，會將印章交給我先生，所以切結書上之印文是我蓋的」等語（見
    九十二年度他字第二○八三號卷宗第二十六頁），核與其夫杜錫銘於審理時供稱
    ：「事實上告訴人（即聲請人）有同意，印章也是他交給我的」等語相符，並無
    相互矛盾之處，聲請意旨第一點以處分書記載上述二人陳述不符云云，經本院調
    卷查對筆錄所記載之內容，足證並無此情。(五)至於是何人委託辦理農舍興建事宜
    ，另案被告杜錫銘於偵訊時稱：「（問）農舍建築執照及切結書是你申請及簽立
    的嗎？（答）是的。（問）何人委託的？（答）謝瑞英委託代辦的，當初甲○○
    有到我家說要辦的‧‧‧因為農地上之房屋未拆除，故公所不發給執照，他才反
    悔的‧‧‧因為農發條例規定限制，所以土地買賣雙方約定有由甲○○出名申請
    農舍建築執照，再移轉給張惠齡，這件事甲○○親口告訴我的，我太太（指被告
    乙○○）也知道」（見九十年度偵字第三六六○號卷宗第二十頁背面及第二十一
    頁正面），檢察官又問另案被告陳興隆：「是誰委託杜錫銘辦理農舍建築執照？
    」，陳興隆答稱：「是我於今年元月份或去年十二月份委託杜錫銘代辦的」，檢
    察官再問杜錫銘：「何人委託你代辦？」杜錫銘答稱：「是陳興隆、甲○○及謝
    瑞英三人委託的」、「（問）代辦費用？（答）一萬八千元，是張惠齡給我，但
    是還沒給我」等語（見同上偵查卷宗第二十二頁正、反面、第二十三頁），另案
    被告杜楊銘又供稱：「當天是甲○○自己來找我的，但確實的時間我不知道，因
    為平常我太太也會幫我寫書類，所以我太太也知道他來找我，甲○○來我家時，
    他當天便將印章交給我了，他是先找我商量說如果幫別人申請農舍會不會有問題
    ，我說不會，之後他就從身上拿出一個印章委託我來處理，是口頭委託我的，但
    我太太平常並無將平常委託的事紀錄的習慣，甲○○來我家是有一段時間的，我
    們還泡茶聊天」等語（同上偵查卷宗第二十四頁），而被告羅素貞於偵查中亦供
    稱：「我拿到印章之後才去申請土地謄本的，甲○○是在近中午時到我家的，當
    時我和我先生都在家」等語（見同上偵查卷宗第二十六頁），此後另案被告杜錫
    銘於本院審理時、台灣高等法院台中分院審理時，仍堅稱辦理農舍建築執照所使
    用之印章是聲請人所交付，與被告羅素貞供述一致，其所陳述意旨應係表達本件
    農舍申請建造之事，乃係另案被告陳興隆與聲請人雙雙同意並均委請其辦理，難
    認被告羅素貞與其夫杜錫銘之供述有明顯矛盾之處，至另案被告陳興隆自稱有委
    託杜錫銘辦理農舍建築申請，亦與前述供述相符，渠等之供述並無聲請意旨第二
    點所稱歧異之處。(六)台灣高等法院台中分院檢察署處分書記載另案被告陳興隆稱
    伊要買地之前，即口頭約定要以聲請人名義申請農舍（見九十三年度上議字第一
    一二五號卷宗第二頁倒數第三行），而代書謝瑞英則稱當初簽訂買賣契約時，只
    有口頭約定，聲請人瞭解會以其名義申請農舍等語（見上述處分書第三頁第九行
    ），聲請意旨第三點認上述關於約定申請農舍之時間究係在簽約前或簽約時，二
    人所述矛盾，惟另案被告陳興隆非無可能在前往代書謝瑞英事務所前，即與聲請
    人約定以其名義申請農舍，而在代書謝瑞英面前再度提及此事，是其二人所述之
    重點應在表達簽訂土地買賣契約書即已約定將來要以聲請人之名義興建農舍等情
    ，難認有何矛盾之處，故前揭聲請意旨自非可採。檢察官於不起訴處分書、再議
    駁回處分書所記載之理由詳盡，其認事用法並無違反經驗法則、論理法則之處，
    業據本院核對偵查及另案審理卷宗無訛，是原檢察官及台灣高等法院檢察署檢察
    長分別予以不起訴處分及駁回聲請再議，並無不當，本件交付審判之聲請無理由
    ，應予駁回。
五、依刑事法第二百五十八條之三第二項前段，裁定如主文。
中      華      民      國    九十四    年      二      月    二十五    日
                                臺灣彰化地方法院刑事第三庭
                                    審判長法官   余  仕  明
                                    法      官   簡  婉  倫
                                    法      官   黃  玉  齡
右正本證明與原本無異。
不得抗告
                                    法院書記官   林  怡  吟
中      華      民      國    九十四    年      三      月     二       日
